臺灣高等法院臺中分院刑事判決　　　96年度交上易字第1303號
上　訴　人　臺灣南投地方法院檢察署檢察官
被　　　告　乙○○
上列上訴人因被告過失致死案件，不服臺灣南投地方法院96年度
交易字第32號中華民國96年5月31日第一審判決（起訴案號：臺
灣南投地方法院檢察署96年度偵字第298號），提起上訴，本院
判決如下：
    主  文
原判決撤銷。
乙○○因過失致人於死，處有期徒刑陸月，減為有期徒刑參月，
如易科罰金，以新台幣壹仟元折算壹日。
    理  由
一、乙○○曾於民國（下同）90年間，因酒後駕車之公共危險案
    件，經臺灣南投地方法院判處拘役35日，於91年4月15日易
    科罰金執行完畢（不構成累犯）。詎仍不知戒慎，復於95年
    12月29日中午某時許，在南投縣名間鄉三崙村內寮巷42號住
    處飲用保力達B半瓶後，已達不能安全駕駛動力交通工具之
    程度，猶於同日下午2時許，駕駛其所有車號RF-9463號之自
    用小客車離開住處，欲前往署立南投醫院看友人。迨於同日
    14時42分許，行駛至南投縣名間鄉田仔村田仔巷37之6號前
    時，應注意飲用酒類或其他類似物後其吐氣所含酒精濃度超
    過每公升0.25毫克時，不得駕車，及駕車時應注意車前狀況
    ，並隨時採取必要之安全措施，而依當時情形，天氣晴、有
    日間自然光線、視距良好、路面乾燥無缺陷、無障礙物，並
    無不能注意之情事，竟疏未注意及此，貿然酒後駕車，致酒
    後無法安全操控該自小客車，先撞擊對向路邊水泥坡坎後，
    再衝撞對向由林麗蘭所騎乘車牌號碼PX8-371號之重型機車
    ，以致林麗蘭機車翻覆於路旁水溝中，因而受有頭部外傷併
    顏面多處傷口、左下肢變形等傷害，經送南基醫院急救，延
    至同日16時33分許因頭部外傷致顱內出血而不治死亡。乙○
    ○於肇事後，在犯罪未被發覺前，於承辦警員許豐享前往現
    場處理而尚不知何人係肇事者之前，當場主動向許豐享承認
    其為肇事者，嗣並接受法院裁判。另警方於肇事現場對乙○
    ○施以呼氣酒精濃度測試，結果其測定值高達每公升0.69毫
    克（所涉公共危險罪部分，業經原審以96年度投交簡字第16
    7號判處有期徒刑4月確定在案）。
二、案經林麗蘭之配偶丙○○訴由南投縣政府警察局南投分局報
    請臺灣南投地方法院檢察署檢察官相驗後偵查起訴。
    理  由
一、訊據被告乙○○對於上開犯罪事實供認不諱，核與告訴人丙
    ○○指訴之情節相符，並有道路交通事故現場圖1份及道路
    交通事故調查報告表（一）（二）各1紙、現場照片16張、
    酒精測定紀錄表及刑法第185條之3案件測試觀察紀錄表各1
    紙等在卷可稽。又被害人林麗蘭確因本件車禍造成頭部外傷
    併顏面多處傷口、左下肢變形等傷害，經送醫後延至95年12
    月29日16時33分許，因頭部外傷致顱內出血而不治死亡，亦
    經檢察官督同檢驗員相驗屍體屬實，並製有驗斷書、相驗屍
    體證明書、勘驗筆錄等附卷可證，事證至為明確。
二、按汽車行駛時，駕駛人應注意車前狀況，隨時採取必要之安
    全措施，且飲用酒類或其他類似物後其吐氣所含酒精濃度超
    過每公升0.25毫克時，不得駕車，道路交通安全規則第94條
    第3項、第114條第2款分別定有明文。查被告係考領有汽車
    駕駛執照之人，業據被告於警詢時自承在卷，自應知悉上開
    規定，且肇事地段肇事當時天氣晴、有日間自然光線、視距
    良好、路面乾燥無缺陷、無障礙物，有上開道路交通事故調
    查報告表（一）足按，並無不能注意之情事，詎被告竟疏未
    注意，於酒後貿然駕車，且疏未注意車前狀況，以致肇事，
    其過失之責，委無可辭。又被告之過失行為與被害人林麗蘭
    之死亡間具有相當因果關係，是被告之犯行堪以認定。
三、按當事人或辯護人於法院調查證據時，知被告以外之人於審
    判外之陳述不得為證據之情形，而未於言詞辯論終結前聲明
    異議者，視為同意作為證據，刑事訴訟法第159條之5第2項
    定有明文。查本件被告對於證人即告訴人丙○○上開於審判
    外陳述之證據能力，並未於言詞辯論終結前聲明異議，依刑
    事訴訟法第159條之5第2項之規定，視為同意作為證據。且
    本院審酌該證人言詞陳述作成時並非在非自由意志之情況下
    所為之陳述，認該言詞陳述適當，依同條第1項之規定，自
    得為證據。
四、核被告所為，係犯刑法第276條第1項之過失致人於死罪。又
    被告於肇事後經警方施以呼氣酒精濃度測試，結果其測定值
    高達每公升0.69毫克，且當時並有呈意識模糊、語無倫次之
    情形，有上開酒精測定紀錄表及刑法第185條之3案件測試觀
    察紀錄表等足按，顯見當時被告已陷於酒醉之狀態，是被告
    酒醉駕車，因而致被害人死亡，應依道路交通管理處罰條例
    第86條第1項之規定加重其刑。另被告於肇事後犯罪未被發
    覺前，於南投縣政府警察局南投分局員警許豐享前往現場處
    理而尚不知何人係肇事者之前，當場主動向許豐享承認其為
    肇事者，嗣並接受法院裁判，核與自首之規定相符，並依刑
    法第62條前段之規定減輕其刑，且先加後減之。又被告之犯
    罪時間係在96年4月24日以前，合於中華民國96年罪犯減刑
    條例第2條第1項第3款之規定，應減其宣告刑2分之1。原審
    予以論罪科刑，固非無見，惟查原判決未及依中華民國96
    年罪犯減刑條例之規定減刑，已有未合。次查被告犯後於本
    院審理中已與被害人之家屬成立調解，有調解成立筆錄影本
    1份附卷可稽，原判決未及審酌上開成立調解之事實，亦有
    可議。檢察官上訴意旨指摘被告於肇事後尚未與被害人之家
    屬達成和解，原判決卻僅量處被告有期徒刑8月，量刑顯屬
    過輕云云，雖無理由，但原判決既有上述可議之處，應由本
    院將原判決予以撤銷改判。爰審酌被告之過失程度，及其前
    曾因酒醉駕車之公共危險罪經原審法院判處拘役35日確定（
    有臺灣高等法院被告前案紀錄表1份足稽），卻仍不知戒慎
    ，猶酒後駕車以致肇事致被害人死亡，造成被害人之家屬無
    可彌補之傷害，惡性非輕，惟被告犯後坦承犯行，且已與被
    害人之家屬成立調解（業如前述）等一切情狀，量處被告如
    主文第2項所示之刑，並依法減刑後，諭知易科罰金之折算
    標準，以示懲儆。
五、據上論結，應依刑事訴訟法第369條第1項前段、第364條、
    第299條第1項前段、刑法第276條第1項、第62條前段、第41
    條第1項前段、道路交通管理處罰條例第86條第1項、中華民
    國96年罪犯減刑條例第2條第1項第3款、第7條、第9條、刑
    法施行法第1條之1，判決如主文。
本案經檢察官甲○○到庭執行職務。
中　　華　　民　　國　　96　　年　　8 　　月　　22　　日
            刑事第八庭  審判長法  官  羅  得  村
                              法  官  陳  宏  卿
                              法  官  劉  榮  服
上列正本證明與原本無異。
不得上訴。
                              書記官  周  巧  屏
中　　華　　民　　國　　96　　年　　8 　　月　　22　　日
附錄論罪法條：
中華民國刑法第276條第1項：
因過失致人於死者，處2年以下有期徒刑、拘役或2千元以下罰金
。
